【裁判字號】    97,訴,3095
【裁判日期】    971203
【裁判案由】    違反毒品危害防制條例
【裁判全文】
臺灣彰化地方法院刑事判決              97年度訴字第3095號
公  訴  人  臺灣彰化地方法院檢察署檢察官
被      告  甲○○
上列被告因違反毒品危害防制條例案件，經檢察官提起公訴（97
年度毒偵字第3892號），本院依簡式審判程序判決如下：
    主  文
甲○○施用第一級毒品，累犯，處有期徒刑玖月。扣案如附表一
所示之毒品沒收銷燬，如附表二所示之物沒收。
    事  實
一、甲○○前因施用毒品案件，經本院以88年度毒聲字第4603號
    裁定送觀察、勒戒後，因評定認有繼續施用毒品傾向，經本
    院以88年度毒聲字第5019號裁定令入戒治處所施以強制戒治
    ，嗣經裁定停止戒治，所餘期間付保護管束，於民國89年11
    月16日執行完畢；復於上開強制戒治執行完畢釋放後5 年內
    ，因施用毒品案件，經本院以93年度訴字第601 號判決處有
    期徒刑1 年2 月確定。另因施用毒品案件，經本院以95年度
    訴字第786 號判決處有期徒刑1 年2 月、5 月，定應執行刑
    為有期徒刑1 年5 月確定；另因施用毒品及贓物案件，經本
    院分別以95年度訴字第1513號、95年度簡字第390 判決處有
    期徒刑1 年3 月、4 月確定；上開4 案經送監執行，嗣經減
    刑並另定應執行刑，於97年3 月28日縮短刑期期滿執行完畢
    。仍不知警惕，復基於施用第一級毒品海洛因之犯意，於97
    年9 月20日凌晨4 時許，在彰化縣福興鄉下寮巷12號住處房
    間內，將海洛因摻水混合後，以注射針筒注射體內之方式，
    施用海洛因1 次。嗣於同日晚間8 時20分許，在彰化縣鹿港
    鎮洛津公園內，因形跡可疑為警盤查，員警於盤查時發現甲
    ○○手持其所有供其施用剩餘如附表一所示之毒品及如附表
    二所示供其施用海洛因所用之注射針筒，查悉上情。
二、案經彰化縣警察局鹿港分局報告臺灣彰化地方法院檢察署檢
    察官偵查起訴。
    理  由
一、本案被告甲○○所涉為死刑、無期徒刑、最輕本刑為3 年以
    上有期徒刑或高等法院管轄第一審案件以外之罪，並於本院
    行準備程序時就被訴事實為有罪之陳述，本院合議庭依刑事
    訴訟法第273 條之1 第1 項規定，裁定改由受命法官獨任行
    簡式審判程序，先予敘明。
二、按毒品危害防制條例就施用毒品者，僅限於「初犯」及「5
    年後再犯」二種情形，始應先經觀察、勒戒或強制戒治程序
    。倘被告於5 年內已再犯，經依法追訴處罰，縱其第3 次（
    或第3 次以上）再度施用毒品之時間，在初犯經觀察、勒戒
    或強制戒治執行完畢釋放5 年以後，已不合於「5 年後再犯
    」之規定，且因已於「5 年內再犯」，顯見其再犯率甚高，
    原實施觀察、勒戒或強制戒治，已無法收其實效，即應依毒
    品危害防制條例第10條處罰（參照最高法院95年度第7 次刑
    事庭會議決議、97年度第5 次刑事庭會議決議意旨）。本件
    被告前因施用毒品案件，經本院以88年度毒聲字第4603號裁
    定送觀察、勒戒後，因評定認有繼續施用毒品傾向，經本院
    以88年度毒聲字第5019號裁定令入戒治處所施以強制戒治，
    嗣經裁定停止戒治，所餘期間付保護管束，於89年11月16日
    執行完畢釋放；復於上開強制戒治執行完畢釋放後5 年內，
    因施用毒品案件，經本院以93年度訴字第601 號判決處有期
    徒刑1 年2 月確定等情，有臺灣高等法院被告前案紀錄表、
    臺灣高等法院在監在押全國紀錄表在卷可憑，是被告曾於強
    制戒治執行完畢釋放後，5 年內再犯毒品危害防制條例第10
    條之罪，並經法院判處罪刑確定，復為本件施用第一級毒品
    之犯行經警查獲，依上開說明，自與前揭條例第20條第3 項
    之規定僅得適用於「5 年後再犯」之情形不符，本件公訴人
    逕行起訴，並無不合。
三、上揭犯罪事實業據被告於警詢、偵訊及本院審理時坦承不諱
    （見警卷、偵卷第5 頁、本院97年11月19日準備程序及審判
    筆錄），且被告為警所採集之尿液，經檢驗呈嗎啡及可待因
    陽性反應，有彰化縣警察局鹿港分局委託檢驗尿液代號與真
    實姓名對照表（見警卷）、詮昕科技股份有限公司濫用藥物
    尿液檢驗報告（偵卷第16頁）各乙紙在卷可稽，並有如附表
    一、二所示物扣案為證，及彰化縣警察局鹿港分局查獲毒品
    危害防制條例毒品初步檢驗報告單1 紙、照片2 張（見警卷
    ）在卷可佐，足認被告上開自白與事實相符。本案事證明確
    ，被告犯行洵堪認定，應依法論科。
四、按海洛因為毒品危害防制條例第2 條第2 項第1 款所規定之
    第一級毒品，被告施用海洛因之行為，核係犯毒品危害防制
    條例第10條第1 項施用第一級毒品罪。被告為供施用而持有
    該毒品之低度行為，應為施用之高度行為所吸收，不另論罪
    。被告前因施用毒品案件，經本院以95年度訴字第786 號判
    決處有期徒刑1 年2 月、5 月，定應執行刑為有期徒刑1 年
    5 月確定；另因施用毒品及贓物案件，經本院分別以95年度
    訴字第1513號、95年度簡字第390 判決處有期徒刑1 年3 月
    、4 月確定；上開4 案經送監執行，嗣經減刑並另定應執行
    刑，於97年3 月28日縮短刑期期滿執行完畢，有臺灣高等法
    院被告前案紀錄表可稽，其於有期徒刑執行完畢後5 年內又
    故意再犯本案之罪，為累犯，應依刑法第47條第1 項規定，
    加重其刑。爰審酌被告曾因施用毒品經送觀察勒戒、強制戒
    治，仍未知警惕，再犯本案之罪，足見其雖經觀察、勒戒及
    強制戒治之治療程序，仍未徹底戒除惡習遠離毒害，顯未能
    善體國家設置觀察、勒戒及戒治機構，協助毒品施用者戒除
    毒害之良法美意，惟念及施用毒品本質上係戕害自身健康之
    行為，尚未嚴重破壞社會秩序或侵害他人權益，暨其犯罪之
    動機、目的、所生危害及犯罪後坦承犯行態度良好等一切情
    狀，量處如主文所示之刑，以示懲儆。
五、沒收部分：
  (一)扣案如附表一所示白色粉末1 包為係被告施用剩餘之第一級
    毒品海洛因，業經被告自承在卷（見本院97年11月19日審判
    筆錄），並有上揭彰化縣警察局鹿港分局查獲毒品危害防制
    條例毒品初步檢驗報告單1 紙、照片2 張、詮昕科技股份有
    限公司濫用藥物尿液檢驗報告附卷足憑，應依毒品危害防制
    條例第18條第1 項前段沒收銷燬。又盛裝上述扣案海洛因毒
    品之空包裝袋，因一般係以傾倒之方式，將包裝袋內之毒品
    海洛因倒出而與包裝袋分離而稱重，必要時，輔以刮杓刮取
    袋內粉末，然無論依何種方式分離，包裝袋內均有極微量之
    毒品海洛因殘留，業經法務部調查局93年3 月19日調科壹字
    第09300113060 號函釋在案，足認前揭空包裝袋內均含極微
    量海洛因殘留而無法析離，亦應整體視為查獲之毒品海洛因
    ，併依毒品危害防制條例第18條第1 項前段規定，宣告沒收
    銷燬如主文所示。
  (二)扣案如附表二所示之注射針筒1 支，係被告所有，供被告為
    本案施用第一級毒品犯行所用之物，業據被告供述明確（見
    本院97年11月19日審判筆錄），爰依刑法第38條第1 項第2
    款宣告沒收如主文所示。
據上論斷，應依刑事訴訟法第273 條之1 第1 項、第299 條第1
項前段，毒品危害防制條例第10條第1 項、第18條第1 項前段，
刑法第11條、第47條第1 項、第38條第1 項第2 款，判決如主文
。
本案經檢察官蔡曉崙到庭執行職務。
中    華    民    國    97    年    12    月    3     日
                        刑事第三庭  法  官  楊舒嵐
以上正本證明與原本無異。
如不服本判決應於收受判決後10日內向本院提出上訴書狀，並應
敘述具體理由；其未敘述上訴理由者，應於上訴期間屆滿後20日
內向本院補提理由書 (均須按他造當事人之人數附繕本)「切勿
逕送上級法院」。
中    華    民    國    97    年    12    月    4     日
                                    書記官  張木松
附表一：第一級毒品海洛因壹包（淨重零點壹貳公克，空包裝重
零點公克）。
附表二：注射針筒壹支。
附錄論罪科刑法條：
毒品危害防制條例第10條第1項
施用第一級毒品者，處 6 月以上 5 年以下有期徒刑。


司法院資訊處製作；財團法人民間司法改革基金會備份。
